---
title: "Esame di Laboratorio di Statistica"
author: "Tavano Matteo"
date: "24/01/2024"
output: word_document
subtitle: Prova di laboratorio
editor_options:
  chunk_output_type: inline
---

```{r setup, include=FALSE}
knitr::opts_chunk$set(echo = TRUE)
```


```{r}
#Import librerie
library(readr)
library(dplyr)
library(tidyr)
library(ggplot2)
library(ggthemes)
library(moments)
```

```{r}
# Usiamo readr per leggere il dataset
Studenti = read.csv("StudentGPA.csv")
#View(Studenti)
```

## Introduzione

 - Effetuiamo il test su una variabile è qualitativa (sex) e l'altra quantitativa (GPA): analisi di
 dipendenza in media;
 
 

## Analisi variabile qualitativa

- Otteniamo prima di tutto le frequenze assolute assunte dalle due modalità.

- Ci aiutiamo con la funzione summary.

- Mostriamo le frequenze attraverso un barplot.

```{r}
summary(as.factor(Studenti$sex)) # frequenze
```


# 
```{r}
barplot(table(as.factor(Studenti$sex))) # barplot frequenze



```
# Risultati

- Evinciamo che ci sono più femmine rispetto ai maschi in questo Dataset.




## Analisi variabile quantitativa

- Possiamo osservare info sulle differenze tra media e mediana.

- Utilizziamo un  boxplot, al fine di evidenziare la mediana e i quartili.

```{r}
summary(Studenti$GPA) 
boxplot(Studenti$GPA) #boxplot
```






## Dividere nei vari casi qualitativi la variabile quantitativa

- Costruiamo due boxplot, divisi a seconda delle modalità 0,1 assunti dalla variabile sex.


```{r}
boxplot(Studenti$GPA~Studenti$sex) 
#Dividere nei vari casi qualitativi la variabile quantitativa
```

## Simmetria, mediana, media, quartili


- Osservazioneper tutte le variabili qualitative in rapporto a quella quantitativa, traendo conclusioni sulla simmetria e la differenze tra le medie dei valori qualitativi.


```{r}
tapply(Studenti$GPA, Studenti$sex, summary)
```
# Prendiamo le classi quantitative con specifiche caratteristiche Qualitative

- Otteniamo due diversi q-q plot:

```{r}
NomeCar_Qual1= Studenti$GPA[Studenti$sex=="0"] #femmine
NomeCar_Qual2= Studenti$GPA[Studenti$sex=="1"] #maschio

qqnorm(NomeCar_Qual1) 
qqline(NomeCar_Qual1) 
qqnorm(NomeCar_Qual2) 
qqline(NomeCar_Qual2) 
```
#Skewness e Curtosi

Un istogramma asimmetrico presenta una coda più lunga dell'altra.

Se la coda destra è più lunga, si parla di asimmetria positiva, se la coda
sinistra è più lunga si ha asimmetria negativa.

Si noti che:

- se l'asimmetria è positiva allora media > mediana;
- se c'è simmetria allora media = mediana;
- se l'asimmetria è negativa allora media < mediana. 

Se la distribuzione di frequenza è:

- simmetrica se l'indice di simmetria = 0; 
- asimmetrica negativa se l'indice di simmetria < 0; 
- asimmetrica positiva se l'indice di simmetria > 0.



# curtosi
   La curtosi corrisponde ad un allontanamento dalla distribuzione di
   frequenza normale (o gaussiana), che viene considerata come riferimento.

    Una distribuzione platicurtica (ipornormale) presenta un maggiore
    appiattimento e code leggere, mentre una distribuzione leptocurtica
    (ipernormale) manifesta un maggiore allungamento e code pesanti.

Se la distribuzione di frequenza è:

- normocurtica se l'indice di curtosi = 3; 
- leptocurtica se l'indice di curtosi > 3;
- se è platicurtica se l'indice di curtosi < 3.

- In entrambi i casi possiamo vedere un indice di curtosi prossimo a 3, lievemente platocurtica.


```{r}
skewness(NomeCar_Qual1) 
kurtosis(NomeCar_Qual1)

skewness(NomeCar_Qual2) 
kurtosis(NomeCar_Qual2)
```
# Test di indipendenza:

- rifiutare o meno l'ipotesi che le varianze siano uguali se le varienze sono uguali

```{r}
#Se sono indipendenti 
var.test(NomeCar_Qual1,NomeCar_Qual2)
```
#Varienze sono uguali

- Valutiamo qui le medie nell'ipotesi che siano uguali o meno

```{r}
t.test(NomeCar_Qual1,NomeCar_Qual2, var.equal= T) #T-test


